臺灣基隆地方法院交通事件裁定　　　　　　　　　　九十三年度交聲字第二七六號
　　移送機關即 　交通部公路總局台北區監理所基隆監理站
　　原處分機關
　　異　議　人　 甲○○
　　即受處分人
右列異議人即受處分人因違反道路交通管理處罰條例案件，對於交通部公路總局台北
監理所基隆監理站中華民國九十三年十一月三日所為之處分（原處分案號：基監字第
裁四二∣ＡＨＪ五○一○八四號），聲明異議，本院裁定如左：
    主　　  文
異議駁回。
    理　　  由
一、原處分意旨略以：異議人即受處分人甲○○（下稱異議人）於民國九十三年十月
    十六日下午四時三十一分許，騎乘車牌號碼ＬＤＯ∣三七五號重型機車，在台北
    市○○路○段一○六巷旁之全國加油站加完油後，遇路口號誌燈為紅燈而未等候
    ，即逕行逆向跨越西往東方向車道，於通過路口時經警當場欄停擘單舉發，異議
    人於應到案期日前提出申訴，經原舉發單位函覆違規屬實，爰依道路交通管理處
    罰條例第五十三條、第六十三條第一項第三款之規定，裁處異議人罰鍰新台幣（
    下同）一千八百元，並記違規點數三點等語。
二、異議意旨略以：位於台北市○○路○段一○六巷旁全國加油站之出口處為十字路
    口，前方並設有一紅綠燈，用路人會直覺認為是指示行駛之號誌燈，且該加油站
    出來之斑馬線與雙黃線距離約有一個車道寬度，復無豎立兩段式左轉或禁止左轉
    之標示牌，此設置使異議人誤以可以左轉，異議人遂待前方紅綠燈變換成綠燈後
    ，即騎乘前揭機車通過路口左轉往松山方向行駛，詎遭警員攔下，並告知異議人
    係違規左轉，而在異議人之前亦有其他三位機車騎士加完油後通過路口左轉往松
    山方向行駛而被攔停，異議人聽到舉發員警告知其他違規人此項違規罰款為六百
    元，惟並未告知異議人罰款多少或違規項目為何，僅告知其不服可以提出申訴，
    異議人事後回家才知遭開立闖紅燈之罰單。由上述可知，上開路段紅綠燈號誌設
    置顯有製造無辜違規之陷阱，否則怎會不到五分鐘時間即有四位騎士被罰，又員
    警開立罰單為何口述與書面記載不符，且同樣違規有不同之罰鍰，為此聲明異議
    ，請求撤銷原處分等語。
三、按「汽車（包括機器腳踏車）駕駛人，行經有燈光號誌管制之交叉路口闖紅燈者
    ，處新台幣一千八百元以上至五千四百元以下罰鍰」、「汽車（包括機器腳踏車
    ）駕駛人有左列各款所列條款之之一者，除依原條款處罰鍰外，並予記點：：：
    三、有第四十三條、第五十三條或第五十四條情形之一者，各記違規點數三點」
    ，道路交通管理處罰條例第五十三條、第六十三條第一項第三款分別定有明文。
四、經查：
　(一)異議人於九十三年十月十六日下午四時三十一分許，騎乘前揭機車，在台北市○
  　○路○段一○六巷旁之全國加油站加完油後，未順向右轉由西向東方向（往汐止
    方向）行駛，而在西向東方向（往台北方向）號誌燈係紅燈狀態下，逆向跨越西
    往東方向車道往台北方向行駛，並於通過路口後為警當場舉發之事實，為異議人
    所自承，且經證人即舉發員警邱國文到庭證述明確（見本院九十三年十一月二十
    九日訊問筆錄），並有臺北市政府警察局掌電字第ＡＨＪ五○一○八四號舉發違
    反道路交通管理事件通知單影本、警員事後補繪之現場圖各一紙及異議人提出之
    現場照片十六紙在卷可稽，故異議人確有騎乘機車逆向行駛於有燈光號誌管制之
    交叉路口而闖紅燈之行為，應堪認定。
  (二)異議人雖辯稱該加油站出口前方即有一個紅綠燈，用路人會直覺認為係指示行駛
    之號誌燈，且該加油站出來之斑馬線與雙黃線距離約有一個車道寬度，復無豎立
    兩段式左轉或禁止左轉之標示牌，此設置使異議人誤以可以左轉云云。查上開加
    油站之出口為加油站自己設置之出入口，並非規劃的路口，故該路口並無指示號
    誌燈，亦無標示禁止左轉及機車二段式左轉之標誌，該路段號誌燈是設在台北市
    ○○路○段一百四十巷，異議人從加油站出來應往東方向行進，並在一百三十五
    巷處回轉再往西行駛，若直接往西行駛會侵犯對向車道之路權等情，業據證人邱
    國文證述在卷（見同上訊問筆錄），且依聲請人提出之現場照片所示，該加油站
    出口左前方雖設有一號誌燈，然該號誌燈係設在一百四十巷口，並非設在該加油
    站出口之正前方，且該加油站出口前方並未繪製停止線，上方亦未設有號誌燈，
    其正前方並設有指示對向車道行進之紅、綠號誌燈，左側復設有斑馬線，由此均
    可顯見該加油站出口並非台北市○○○○○路口或巷口，且左前方之號誌燈並非
    指示該加油站出口之號誌燈，並無使人誤認之虞，故異議人謂該路段之設置有製
    造無辜違規之陷阱云云，不足採信。再按人民違反法律上之義務而應受行政罰之
    行為，法律無特別規定時，雖不以出於故意為必要，仍須以過失為其責任條件。
    但應受行政罰之行為，僅須違反禁止規定或作為義務，而不以發生損害或危險為
    其要件者，推定為有過失，於行為人不能舉證證明自己無過失時，即應受處罰（
    司法院大法官會議第二七五號解釋意旨參照），本件異議人縱非故意闖紅燈，惟
    其所為前揭行為，既已違反上開道路交通管理處罰條例第五十三條之禁止規定，
    即應推定有過失，異議人雖提出現場照片證明其並無過失，然該路段之設置並無
    指示不明之情形，已如前述，故異議人疏未注意而逕行逆向行駛並闖紅燈，自有
    過失而應受處罰。
  (三)異議人雖又辯稱員警開立罰單為何口述與文書記載不符，且同樣違規而有不同之
    罰款云云，然員警於開立罰單時有告知異議人闖紅燈之情，已據證人邱國文到庭
    證述明確，且異議人是否違規，係以異議人是否有舉發違反道路交通管理事件通
    知單所載之違規事實為認定依據，員警口述縱與罰單上之記載不符，並無礙本件
    異議人權利之行駛及本件違規事實之認定。又本件異議人違規事實應如何處罰，
    應以該違規事實該當於何處罰條款為認定標準，員警縱有針對同樣違規事實，對
    其他違規者開立不同之罰單，係屬員警個人違背職務之行為，核與本件異議人違
    規事實暨如何處罰無涉，異議人以此作為聲明異議之理由，自屬無據。
  (四)綜上所述，本件異議人於前揭時、地違規闖紅燈之事實已臻明確。從而，原處分
    機關依道路交通管理處罰條例第五十三條規定，裁處異議人罰鍰一千八百元，並
    依同法第六十三條第一項規定記違規點數三點，於法並無不合。本件異議為無理
    由，應予駁回。
五、據上論斷，應依道路交通案件處理辦法第十九條，裁定如主文。
中　　　華　　　民　　　國　　　九十三　　年　　十二　　月　　二十三　　日
                                臺灣基隆地方法院交通法庭
                                      法　官　王美婷
右正本證明與原本無異。
對於本件裁定如有不服，應於收受送達後五日內，向本院提出抗告書狀，敘述抗告之
理由，抗告於臺灣高等法院。
                                      書記官  劉珍珍
中　　　華　　　民　　　國　　　九十三　　年　　十二　　月　　二十三　　日
